【裁判字號】    89,易,3979
【裁判日期】    900323
【裁判案由】    竊盜
【裁判全文】
臺灣高雄地方法院刑事判決                        八十九年度易字第三九七九號
    公  訴  人  臺灣高雄地方法院檢察署檢察官
    被      告  乙○○
    被      告  甲○○
右列被告因竊盜案件，經檢察官提起公訴（八十九年度偵字第六三七五號、八十九年
度偵字第九二六四號），本院判決如左：
    主  文
乙○○共同連續竊盜，累犯，處有期徒刑陸月，如易科罰金，以參佰元折算壹日。
甲○○共同竊盜，處有期徒刑參月，如易科罰金，以參佰元折算壹日。緩刑參年。
    事  實
一、乙○○與甲○○係同住在高雄縣內門鄉東埔村東勢埔十八號之親兄弟；乙○○於
    八十七年間因竊盜案件經法院判處有期徒刑一年，甫於八十八年九月一日執行完
    畢，仍不知悔改，竟基於意圖為自己不法所有之概括犯意，連續於(一)八十八年七
    月七日六時許，在高雄縣旗山鎮○○里○○街十九巷十六號，見戊○○○所有車
    牌號碼ＹＳＣ－七一八號輕機車乙台停放於該處，乙○○乃下手竊取之，並以其
    所有之板車運回其住所，留供己用；(二)於八十九年四月十日五時許，因乙○○及
    甲○○行經高雄市新興區○○○路二一三號，見丙○○所有車牌號碼為ＶＴＢ－
    七一三號輕型機車乙部停於該處，乙○○乃基於上開不法所有之概括犯意而與甲○○共謀，共同下手竊取丙○○所有之該機車，並在得手後迅即離去。嗣於八十
    九年四月廿四日零時三十分許，乙○○與甲○○正在右開住處拆裝竊得之機車時
    ，為巡邏員警發覺有異，而查獲，並扣得上開二部所竊得之機車。
二、案經高雄縣警察局旗山分局移送臺灣高雄地方法院檢察署檢察官偵查起訴。
    理  由
一、訊據被告乙○○、甲○○均矢口否認右開竊盜犯行，渠等均辯稱：上開二部機車
    均是在旗山旗楠路路橋下的廢鐵堆撿的云云；惟查，上開二部機車均曾遭竊之事
    實，業據證人即被害人戊○○○之女楊慧雯到院證稱：車號ＹＳＣ－七一八號之
    機車係我所購買使用，曾經失竊過一次，尋回後就將車交予其母戊○○○使用，
    但在後來又在家門口即旗山鎮○○街十九之十六號處丟掉，當時車子停在門口騎
    樓下，只有鎖龍頭鎖，車體外觀雖有擦傷痕跡，但無嚴重破損情形，而龍頭鎖有
    部分故障，所以不能鎖緊，可用手牽走，車輛遺失後有報案，但領回車輛時已遭
    解體等語（見本院八十九年十一月九日訊問筆錄）明確；而證人即車號ＶＴＢ－
    七一三號機車之車主丙○○亦到院證述：車號ＶＴＢ－七一三號之機車是在五福
    二路二一三號前丟的，因為我當時在那上大夜班，在我要回家時發現車子不見了
    ，我車子當時有鎖起來且鑰匙有拔起來，因鑰匙都在我身上，我那部車買了一年
    多是買二手車，車輛外觀整齊，沒有破損，大約隔了一、二個禮拜警察才通知我
    領回，我取回車子時，發現車子外殼雖完整，但內部零件有被偷換過，這是我牽
    機車去修理，機車行老闆說的等語（見本院八十九年十二月二十二日訊問筆錄）
    綦詳，此外，復有車輛竊盜、車牌失竊資料個別查詢報表－查詢車輛認可資料二
    紙在卷可稽；依上開證人楊慧雯及丙○○所述，上開機車遭竊當時均非棄置於路
    邊；再者，依被告二人於八十九年四月二十四日經警查獲時所拍攝之照片，車號
    ＶＴＢ－七一三號機車外觀車況良好，由外觀觀之並未達破損不堪使用之程度，
    有照片二紙在卷可查，則被告二人如何可認定上開車輛係因無法使用而遭他人棄
    置之車輛，顯見被告二人所辯應係畏罪卸責之詞，不足採信；此外，復有贓物認
    領保管收據二紙在卷可稽，綜上所述，被告二人犯罪事證明確，犯行均實堪認定
    ，依法應予論科。
二、核被告乙○○、甲○○所為，均係犯刑法第三百二十條第一項竊盜罪。而被告乙○○、甲○○就右開竊取丙○○所有機車犯行部分，有犯意聯絡及行為分擔，均
    為共同正犯。而被告乙○○二次連續竊取右開車輛，時間緊接，犯罪構成要件相
    同，顯係基於概括犯意為之，為連續犯，爰依刑法第五十六條之規定，加重其刑
    。而被告乙○○於八十七年間因竊盜案件經法院判處有期徒刑一年，甫於八十八
    年九月一日執行完畢，有臺灣高等法院被告全國前案紀錄表一份在卷可考，其於
    五年內再犯本件有期徒刑以上罪，為累犯，爰依刑法第四十七條之規定，加重其
    刑，併依同法第七十條之規定，遞加之。審酌被告二人犯罪後均否認犯行，態度
    非佳，又僅因貪圖自身便利即任意竊取他人車輛使用，惟所竊得之物，雖有部分
    已遭渠等改造或解體，然其中有部分亦已分別由被害人領回，有上開贓物認領保
    管收據二紙在卷，且被告二人犯罪之次數亦有差異等一切情狀，分別量處如主文
    所示之刑，併均諭知易科罰金之折算標準，以為懲儆。又被告甲○○前未曾受有
    期徒刑以上刑之宣告，有臺灣高等法院被告全國前案紀錄表一份在卷可憑，因一
    時失慮，方犯刑典，經此偵審程序並為刑之宣告後，應知警惕而無再犯之虞，本
    院因認暫不執行其刑為當，予以宣告緩刑，用啟自新。
三、公訴意旨另以：被告乙○○於八十五年四月十三日二十時許，在高雄市左營區○○○路一號樓下，見董素敏所有車牌號碼ＸＭＥ－二四二號機車乙台置於該處，
    乙○○見四下無人，旋下手竊取之；而認被告乙○○就此部分亦涉犯有竊盜罪嫌
    等語；按案件曾經判決確定者，應為免訴之判決，刑事訴訟法第三百零二條第二
    款定有明文，而此項原則關於實質上一罪或裁判上一罪，均有其適用。連續犯係
    裁判上一罪，其一部分犯罪事實曾經判決確定者，其效力當然及於全部，故檢察
    官復將其他部分重行起訴，亦應諭知免訴之判決（最高法院四十九年台非字第二
    Ｏ號判例參照）。經查，被告乙○○曾於八十七年三月十六日，意圖為自己不法
    所有之概括犯意，在高雄縣杉林鄉集來村通仙巷四十號前，因見莊世文所有之車
    號ＶＱ－八三八二號自小客車電門上鑰匙未取出，乃擅自入內啟動引擎，竊取莊
    世文所有之上開自小客車，得手後供己使用，復承續上揭意圖為自己不法所有之
    概括犯意，於同年月二十三日上午十一時三十分許，在高雄縣杉林鄉集來村金興
    社區○○○○道路上，攜帶其所有客觀上足對人之身體、生命構成危險之兇器鉗
    子一把、螺絲起子一支，其所有供行竊犯罪所用及預備之鑰匙一串，並以其中一
    支鑰匙開啟電門而竊取林興裕所有停放路旁車號ＣＡＴＥ－一二０號挖土機一部
    ，而經本院於八十七年十二月三十日以八十七年度易字第二四九四號判處有期徒
    刑一年確定，此有本院八十七年度易字第二四九四號判決書一份在卷可稽，則被
    告乙○○就八十五年四月十三日二十時許，在高雄市左營區○○○路一號樓下竊
    取董素敏所有車牌號碼ＸＭＥ－二四二號之機車乙台部分，應與前開經本院以八
    十七年易字第二四九四號判決中所認定之竊盜犯行，有連續犯之裁判上一罪之關
    係，而為該案既判力效力所及，惟公訴人既認此部分與前開被告乙○○經起訴論
    罪之竊盜犯行部分，有連續犯之裁判上一罪之關係，爰不另為免訴之諭知，併此
    敘明。
四、公訴意旨另以：被告乙○○於八十九年二月六日九時許，在高雄縣旗山鎮○○里
    ○○○道路旁，見丁○○○所有車牌號碼Ｌ四－０四八三號自小貨車乙部停置於
    該處，乙○○見有機可乘，乃再下手竊取之，並留供己用；復於八十九年三月二
    十六日十九時十五分許，在高雄縣美濃鎮○○里○○路旁某處，竊取己○○所有
    而停放於該處車牌號碼為ＯＶＡ－四七六號重型機車乙部，己○○發現其所有之
    右述車輛遭竊後，立即於八十九年三月二十七日十四時向高雄縣警察局旗山分局
    美濃分駐所報案，因認被告乙○○此部分亦涉有竊盜犯行；訊據被告乙○○堅詞
    否認此部分之竊盜犯行，辯稱：車牌號碼Ｌ四－０四八三號自小貨車當時停在路
    邊，毀損嚴重，伊以為是別人不要的報廢車，所以才運回去，而車號ＯＶＡ－四
    七六號重型機車，是伊在旗山路旁的水溝撿到的等語。經查：
（一）按犯罪事實，應依證據認定之，無證據不得推定其犯罪事實，刑事訴訟法第一
      百五十四條定有明文；次按，刑法竊盜罪之構成要件，需以行為人基於意圖為
      自己不法之所有，竊取他人之動產為要件，若行為人因誤信該物為自己所有或
      誤認該物已遭他人拋棄而為無主物方取用之，因欠缺不法所有之犯意，自難以
      竊盜相繩之。
（二）證人即車號ＯＶＡ－四七六號機車之車主己○○到院證述：我所有車號ＯＶＡ
      ─四七六車確實被偷，但被偷日期不記得，地點是在美濃旗美商工前面被偷，
      被偷當天是我兒子晚上騎車騎到那裡，撞到電信局設於馬路上鐵蓋，掉到水溝
      ，我兒子當天還住院，車子前面手把斷掉，車殼嚴重毀損，我是警察通知才知
      道兒子住院，隔天我去牽車車就不見了等語（見本院八十九年十月十三日訊問
      筆錄），依證人己○○所述，車號ＯＶＡ－四七六號機車失竊當日，其子曾騎
      乘該車輛，並發生車禍，車輛發生嚴重毀損，復摔入水溝，則在車輛嚴重毀損
      又掉落於水溝之情形下，被告乙○○行經該處，誤認該車係遭他人棄置之報廢
      車輛，非無可能，又因在誤認該車係已遭他人棄置之情形下，方拾取該車，自
      無任何不法所有之犯意，自難以竊盜罪論擬。
（三）再者，另一證人即車牌號碼Ｌ四－０四八三號自小貨車之車主丁○○○亦到院
      證稱：在八十九年二月間，駕駛車牌號碼Ｌ四－０四八三號自小貨車由嘉義開
      到內門鄉，結果當天因為方向盤故障控制不住，而撞上安全島，車右前方全毀
      ，門也無法開啟及關閉，剛好有一賣熱水爐的生意人經過，我請該人將車推到
      路旁，再請他載我去旗山坐車，並在旗山找保養廠，因車輛車頭嚴重毀損，無
      法使用，保養廠表示要幫我找中古車頭換，並暫時將車停放在路邊，找到可替
      換的中古車頭時再拖回保養廠，該車當時看起來確實很像報廢車等語（見本院
      八十九年十一月十日訊問筆錄），則依證人丁○○○右述證詞，被告乙○○自
      有可能係因誤認車號Ｌ四－０四八三號自小貨車係為無主之報廢車輛方撿拾之
      ，乙○○此部分之辯詞自屬可信，故亦難認被告乙○○有何竊取車號Ｌ四－０
      四八三號自小貨車之不法犯意存在。
（四）綜上所述，就公訴人所起訴主張被告乙○○涉嫌竊取車號ＯＶＡ－四七六號機
      車及車號Ｌ四－０四八三號自小貨車之部分，並無證據可認被告乙○○有何不
      法所有之犯意存在，自均無法以竊盜罪相繩之，公訴人所舉之證據尚無法證明
      被告乙○○此部分之犯行，此外，復查無其他積極證據可認被告乙○○涉有此
      部分公訴人所指之犯行，惟公訴人既認此部分與前開經起訴論罪之部分有連續
      犯之裁判上一罪之關係，爰不另為無罪之諭知，合併敘明。
據上論斷，應依刑事訴訟法第二百九十九條第一項前段，刑法第二十八條、第五十六
條、第三百二十條第一項、第四十七條、第四十一條第一項、第七十四條第一款，罰
金罰鍰提高標準條第一條前段，第二條，判決如主文。
本案經檢察官蔡麗宜到庭執行職務。
中    華    民    國      九十    年      三      月      二十三      日
                                  臺灣高雄地方法院刑事第六庭
                                      法  官  李怡諄
右正本證明與原本無異。
如不服本判決，應於判決送達後十日內，向本院提出上訴狀。
                                書記官    林慧君
中    華    民    國      九十      年      三      月      二十三      日
附錄本件論罪條文：
中華民國刑法第三百二十條
 (普通竊盜罪、竊佔罪)
意圖為自己或第三人不法之所有，而竊取他人之動產者，為竊盜罪，處五年以下有期
徒刑、拘役或五百元以下罰金。
意圖為自己或第三人不法之利益，而竊佔他人之不動產者，依前項之規定處斷。
前二項之未遂犯罰之。


司法院資訊處製作；財團法人民間司法改革基金會備份。
